臺灣臺中地方法院刑事判決　　　　　　　　　　　　九十三年度易字第一七九六號
　　公　訴　人　臺灣臺中地方法院檢察署檢察官
　　被　　　告　丁○○
　　指定辯護人　本院公設辯護人　己○○
右列被告因竊盜等案件，經檢察官提起公訴（九十三年度偵字第九九八四號），本院
判決如左：
    主  文
丁○○於夜間侵入住宅竊盜未遂，因脫免逮捕，而當場施以強暴，累犯，處有期徒刑
肆年。未扣案之腳踏車壹輛（如偵查卷第二七頁之相片所示），沒收。
    事  實
一、丁○○前因違反毒品危害防制條例案件，經臺灣彰化地方法院民國八十七年度易
    字第一八九八號判處有期徒刑六月，如易科罰金，以銀元三百元折算一日確定，
    入監服刑後，業於九十一年四月二十六日刑期期滿執行完畢。詎丁○○仍不知悔
    改，於九十三年五月二十五日二十三時許，騎乘其所有腳踏車（未扣案）行經臺
  中市○○區○○街二二七巷六弄七號即乙○○、戊○○居住之住宅（下稱前開住
    宅）外，意圖為自己不法之所有，持不明工具一支（未扣案，無從認定是否為兇
    器），將前開住宅已上鎖之落地鋁門門鎖開啟（該門鎖未毀壞、仍具正常功能）
    ，於夜間侵入前開住宅內，並以點燃打火機（未扣案，起訴書誤載為手電筒）照
    明屋內方式搜尋財物，其於打開前開住宅內辦公桌抽屜著手行竊之際，適乙○○
    、戊○○返家發現即奪門而出、向外逃竄而竊盜未遂，乙○○隨即緊追在後，緊
    追過程中丁○○均在乙○○之視線範圍內，嗣丁○○突然折返跑回其先前置於前
    開住宅外之前開腳踏車處，因見乙○○緊追不捨並手持塑膠管，丁○○為脫免逮
    捕，並基於傷害之故意，將前開腳踏車先後甩向、丟向乙○○各一次當場施以強
    暴手段，致乙○○受有雙側下肢多處擦傷、左前臂擦傷、前胸擦傷、背部鈍挫傷
    擦傷約十二乘八公分等傷害。嗣於同年月日二十三時四十分許，因乙○○鄰居報
    警，經警在前開住宅門口前當場逮捕。
二、案經乙○○訴由臺中市警察局第五分局報請臺灣臺中地方法院檢察署檢察官偵查
    起訴。
    理  由
一、認定犯罪事實所憑證據及理由：
  (一)本案證據能力部分：被告及其辯護人對於告訴人乙○○於警詢、偵查中及被害人
    戊○○於警詢時所陳之證據能力，於本院準備程序均陳明無意見，亦均未於言詞
    辯論終結前聲明異議，視為於審判程序同意作為證據，且本院審酌上開警詢、偵
    查筆錄作成時之情況尚無不當，依刑事訴訟法第一百五十九條之五之規定，自有
    證據能力，合先敘明。
  (二)訊據被告丁○○固不否認於前開時、地有進入前開住宅內點燃打火機照明屋內，
    且乙○○、戊○○返家時，伊在前開住宅內與其等二人相遇後有往外跑，乙○○
    並在後緊追等情事，惟矢口否認有侵入住宅、竊盜、脫免逮捕而當場對乙○○施
    以強暴並故意傷害乙○○之不法犯行，辯稱：伊進入前開住宅時門未上鎖，伊是
    要找友人藍一貴，非為行竊而進入前開住宅內，且伊並無傷害乙○○之意思，係
    因乙○○拿塑膠管打伊的頭，伊才用腳踏車隔擋乙○○等語。指定辯護人則為被
    告辯護稱：被告案發時至前開住宅係穿拖鞋、騎機動性極差之腳踏車、未攜帶任
    何工具，倘被告有心行竊，不可能以此方式行竊。又依乙○○、戊○○所陳仍不
    足證明前開住宅內物品究有無被翻動過，自不得逕認被告已經著手行竊等語。經
    查：
  1.被告於偵查中雖陳稱：伊以為前開住宅是藍一貴家所以就進去了等語（見偵查卷
    第三○頁）。惟被告嗣於本院審理時則陳稱：當時伊是要進去前開住宅問藍一貴
    是否住在此處，當時伊沒有認為藍一貴住在前開住宅等語（見本院卷第五五頁）
    。被告就其認為前開住宅究否係藍一貴住處乙節，前後所陳顯然矛盾，則被告辯
    稱係欲找友人藍一貴始進入前開住宅等語，已至有疑，非可輕信。
  2.觀諸證人乙○○於偵查甲○察官訊問時證述：丁○○有進去前開住宅，把大門口
    的鋁門鑰匙孔撬開，丁○○進去後就把門反鎖，伊跟伊太太戊○○一起回來用鑰
    匙把被破壞的鋁門打開；門鎖孔有遭人撬開；鋁門鑰匙孔被撬開，鑰匙孔沒有壞
    等語，及被害人戊○○於警詢時指述：伊於二十五日二十二時許出門，出門時有
    上門鎖等語（見偵查卷第十九頁）。核與證人乙○○嗣於本院審理時結證：伊於
    案發當晚十點左右出門，伊出門時未拉下鐵捲門，鐵捲門內的鋁門（即指前開落
    地鋁門）有上鎖，鋁門的鎖之前未曾壞掉；鋁門鑰匙孔有被撬開，且被告進入後
    從裡面反鎖；鋁門鑰匙孔用一般扁的東西穿得進去就能敲得開；因為門鎖鑰匙孔
    只是鬆掉，裡面雖然反鎖還可以用原來的鑰匙打開等語（見本院卷第六四、六五
    、五六、五七、七五頁），互核情節相符。則乙○○、戊○○於案發前出門時有
    將前開落地鋁門上鎖，嗣其等二人返家時，丁○○係身處前開住宅內，前開落地
    鋁門則仍處於上鎖狀態，且其等二人以原來鑰匙開啟上鎖之落地鋁門時，發現門
    鎖鑰匙孔有被撬開、鬆掉等事實，足堪認定。而由前開落地鋁門門鎖鑰匙孔有被
    撬開、鬆掉之事實觀之，衡情被告倘未持可伸入鋁門門鎖鑰匙孔用以開啟門鎖之
    不明工具一支，實無僅以徒手即能撬開門鎖鑰匙孔並使之鬆掉之可能，則被告確
    有持不明工具一支用以開啟已上鎖之前開落地鋁門門鎖乙節，亦堪認定。此外，
    再參諸被告於本院審理時自承：伊進入前開住宅的時候，房子是關起來且是暗的
    ，前開住宅隔壁有燈亮等語（見本院卷第七四、七五頁），及證人乙○○於本院
    審理時結證：伊出門時從前開住宅住家正面看整個是暗等語（見本院卷第六八頁
    ）。從而，倘被告僅係欲至前開住宅找友人藍一貴，豈有在前開住宅未開嬁、處
    於昏暗狀態，且前開住宅隔鄰仍有燈亮之情形下，逕持不明工具將已上鎖之前開
    住宅鋁門門鎖開啟，並將自己反鎖於前開住宅之理？是被告辯稱其進入前開住宅
    時門未上鎖，是要找友人藍一貴等語，顯與事實不符，自無可採。
  3.被害人戊○○於警詢時指述：伊家中客廳抽屜遭人打開，沒有東西遭竊等語明確
    （見偵查卷第十九頁）。再參諸證人乙○○於本院審理時結證：因為伊太太第一
    個看到家的抽屜有被拉開，伊太太有告訴伊有看到辦公桌的抽屜被打開等語（見
    本院卷第六六頁），及其先前於偵查甲○察官訊問時證述：被告剛才進去前開住
    宅，伊的辦公桌抽屜有被打開，裡面沒有掉東西等語（見偵查卷第三七頁）。足
    認乙○○係根據戊○○告知而得知前開住宅內辦公桌抽屜遭拉開，戊○○則係親
    眼目睹前開住宅內辦公桌抽屜遭拉開，是乙○○、戊○○二人所為之前開陳述，
    互核情節相符，應堪憑採。此外，被告於警詢、本院審理時亦自承：因前開住宅
    無燈火照明、伊拿打火機照明；當天帶的打火機，已經丟掉了等語（見偵查卷第
    十四頁、本院卷第七二頁）。且證人乙○○於本院審理時結證：被告剛從前開住
    宅跑出去的時候伊就喊抓賊了，伊喊了後被告就一直跑等語明確（見本院卷第六
    二頁）。綜核上情，並參諸前述（第2.點理由）之被告係持不明工具一支開啟前
    開住宅已上鎖之落地鋁門門鎖、進入未開燈而處於昏暗狀態之前開住宅內、乙○○及戊○○返家時被告係身處前開住宅內且前開落地鋁門仍處於上鎖狀態等情以
    觀，則被告顯係基於行竊意思，侵入前開落地鋁門已上鎖之前開住宅內，以點燃
    打火機照明搜尋財物，並進而打開前開住宅內辦公桌抽屜，而達到接近、物色財
    物之著手行竊階段，至堪認定。
  4.又證人乙○○於本院審理時結證：被告有做出甩前開腳踏車的動作，被告當時平
    舉車身，朝我的方向側甩過來但是車身沒有離手，當時我距離被告一公尺左右；
    被告用腳踏車甩我，被告只有甩一次，不過另有丟一次，第一次甩的時候伊是用
    左手去擋，有受傷，第二次被告是丟腳踏車過來，當時伊退到後面，腳踏車有丟
    到伊，伊也因此有受傷，伊的手肘是因為第一次擋的時候受傷的，腳的部分是因
    為被告丟過來的時候受傷的，脊椎是因為跌倒撞到的；當時伊是有意念要與被告
    對峙，被告先拿腳踏車舉起後，伊才打被告，先打到被告的肩膀，然後被告才有
    甩的動作，當時伊就後退，第二次被告丟的時候，伊是後退的狀態無法反擊等語
    （見本院卷第六○、六二頁），可知被告遭乙○○追及後，依其等二人之距離僅
    約一公尺，被告係以前開腳踏車先後甩向、丟向乙○○各一次，於此情形，被告
    對於其以前開腳踏車先甩向、丟向乙○○將致乙○○受傷，已有預見且不違反其
    本意，實堪認定。是被告辯稱其並無傷害乙○○之故意等語，委無可採。
  5.被告將前開腳踏車先後甩向、丟向乙○○各一次，因而致乙○○受有雙側下肢多
    處擦傷、左前臂擦傷、前胸擦傷、背部鈍挫傷擦傷約十二乘八公分等傷害之事實
    ，並有中國醫藥大學附設醫院診斷證明書一件附卷可證（見偵查卷第二一頁）。
    且證人乙○○於本院審理時結證：被告跑了一百公尺左右又折返回來，在伊追的
    過程中，被告突然折返跑回來，伊與被告擦身而過，擦身的時候仍是有點距離，
    所以伊無法抓到被告等語（見本院卷第六九頁）。再由被告於警詢時自承：乙○○拿起棍子起來，伊則拿伊騎的腳踏車擋住攻擊，伊見狀就逃跑，結果該附近民
    眾就把伊圍起來及警方就上前將伊逮捕等語（見偵查卷第十四頁），足認被告係
    基於脫免逮捕之意思，而以前開腳踏車甩向、丟向乙○○因而致乙○○受有傷害
    。否則，被告於乙○○緊追一段距離折返回前開腳踏車處後，倘果真無脫免逮捕
    之意，豈會更以前開腳踏車甩向、丟向乙○○後再予逃跑，最後始遭附近民眾包
    圍並為警上前逮捕？從而，縱被告經乙○○緊追一段距離後又折返欲取回其腳踏
    車，仍無礙於被告有脫免逮捕之事實。是被告係為脫免逮捕，而當場對乙○○施
    以有形腕力之強暴手段並致乙○○受有傷害，足堪認定。
  (二)被告雖聲請訊問證人黃建宗，俾證明被告於案發時是去找友人藍一貴。惟被告係
    基於行竊之犯意而侵入前開住宅內，業經本院認定如前述。且被告於本院審理時
    亦陳明：黃建宗跟伊說藍一貴住在前開住宅那一帶附近，但是黃建宗沒有確實指
    出正確位置，也沒有告訴伊藍一貴的門牌號碼等語（見本院卷第五五頁）。則縱
    證人黃建宗到場指明藍一貴之確實住處為何，仍無從依此反證被告進入前開住宅
    之原因即係為找藍一貴，並遽為有利被告之認定。況被告迄今仍未提出黃建宗之
    年籍、地址等資料以供本院傳喚，是自無再予訊問證人黃建宗之必要。
  (三)綜上所述，本案事證明確，被告犯行至堪認定，應依法論科。
二、論罪科刑：
  (一)按刑法第三百二十九條之以強盜論，即以強盜罪相當條文處罰之意，並非專以第
    三百二十八條第一項之強盜論，故第三百三十條所謂犯強盜罪，不僅指自始犯強
    盜罪者而言，即依第三百二十九條以強盜論者，亦包括之，如此項準強盜有第三
    百二十一條第一項各款情形之一，自應依第三百三十條論處；刑法準強盜罪，係
    以竊盜或搶奪為前提，在脫免逮捕之情形，其竊盜或搶奪既遂者，即以強盜既遂
    論，如竊盜或搶奪為未遂，即以強盜未遂論（最高法院二十五年上字第六六二六
    號、六十八年臺上字第二七七二號判例參照）。次按刑法第三百二十九條之準強
    盜罪，非以傷人為當然之手段，若具有普通傷害故意，且發生普通傷害結果，自
    應另負普通傷害罪責。是核被告所為，係犯刑法第三百二十九條、第三百三十條
    第二項、第一項於夜間侵入住宅竊盜未遂，因脫免逮捕，而當場施以強暴之加重
    準強盜未遂罪，及刑法第二百七十七條第一項之普通傷害罪。公訴意旨就被告加
    重準強盜未遂犯行部分，認為係犯刑法第三百二十一條之加重竊盜罪，尚有未洽
    ，惟起訴之基本事實相同，本院自應予審理，並依法變更其起訴法條。
  (二)前開住宅落地鋁門之地面銅條軌道僅約二公分高，且前開落地鋁門門鎖遭被告開
    啟後門鎖只是鬆掉，還可以用原來的鑰匙打開等情，業據證人乙○○於本院審理
    時結證明確（見本院卷第六九、七五頁），則開啟前開鋁門後不須踰越即可進入
    前開住宅內，且前開落地鋁門門鎖並未毀壞、仍具正常功能，甚為明確。是公訴
    意旨認為被告係毀越門扇而著手行竊，亦有未洽，附此敘明。
  (三)被告於夜間侵入住宅著手行竊而犯本案加重準強盜未遂罪，其中侵入住宅之行為
    ，已結合於所犯加重準強盜未遂之罪質中，無更行構成侵入住宅罪（最高法院二
    十七年上字第一八八七號判例、九十一年度臺上字第四三五四號判決意旨參照）
    。又被告以一強暴行為，同時觸犯加重準強盜未遂罪及普通傷害罪，為想像競合
    犯，依刑法第五十五條規定，應從一重依加重準強盜未遂罪論處。
  (四)被告前因違反毒品危害防制條例案件，經臺灣彰化地方法院八十七年度易字第一
    八九八號判處有期徒刑六月，如易科罰金，以銀元三百元折算一日確定，入監服
    刑後，業於九十一年四月二十六日刑期期滿執行完畢，有臺灣高等法院被告全國
    前案紀錄表及臺灣臺中地方法院檢察署刑案資料查註紀錄表在卷可憑，其受有期
    徒刑執行完畢，五年內再犯本案有期徒刑以上之罪，為累犯，應依法加重其刑。
  (五)被告雖著手於夜間侵入住宅竊盜行為之實施，惟未生竊得財物之結果，其竊盜既
    屬未遂階段，揆諸前開判例，其加重準強盜部分，亦屬未遂階段，爰依刑法第二
    十六條前段之規定，按既遂犯之刑度減輕其刑，並與前開累犯加重規定，先加後
    減之。
  (六)爰審酌被告不思以正當方法賺取財物，為貪取他人之財物而以夜間侵入他人住宅
    之手段，竊取他人財物欲圖不勞而獲，於事跡敗露將遭逮捕之際，猶施強暴行為
    傷害他人身體，犯罪手段難謂平和，不僅對被害人身體造成傷害，更嚴重危害被
    害人免於恐懼之自由及居家安寧，惡性非輕，犯後復否認犯行、未見悔意，兼衡
    及被害人尚未受有財物之損害等一切情狀，量處如主文所示之刑，以示懲儆。
  (七)另被告用以甩向、丟向被害人並致被害人受傷之未扣案前開腳踏車一輛（如偵查
    卷第二七頁之相片所示），係屬被告所有並供犯罪所用之物，爰依刑法第三十八
    條第一項第二款之規定，宣告沒收之。至被告著手行竊時用以照明之未扣案打火
    機一個，雖為被告所有並供犯罪所用之物，惟已經被告丟棄，業據被告陳明在卷
    ，為免執行困難，爰不為沒收之宣告。又被告所持將前開住宅已上鎖之落地鋁門
    門鎖開啟之未扣案不明工具一支，尚無證據證明係屬違禁物或屬被告所有，亦不
    予宣告沒收，併予敘明。
三、併辦意旨（九十三年度偵字第一三九○二號部分）另以：被告丁○○於九十三年
    八月五日二十時許，在臺中市○○○街一○五號前，以自備鑰匙竊取王嘉君所有
    之車號ＭＳ─三六一七號自小客車乙輛，得手後作為交通工具使用，於同日二十
    一時許，駕駛前揭自小客車搭載真實姓名不詳綽號「阿弟仔」之成年男子，行經
    彰化縣溪湖鎮○○路○段四八四號，被告與綽號「阿弟仔」之成年男子，共同基
    於意圖為自己不法之所有犯意聯絡，於夜間由「阿弟仔」將上址窗戶玻璃打破後
    ，二人共同爬入住宅內行竊，竊得巫昆輝所有合作金庫銀行三合一信用卡（卡號
    0000000000000000號）一張及第一銀行、中國商業銀行、郵局
    提款卡各一張、現金五百零五元、身分證影本一張、手機一具。被告復基於偽造
    私文書、詐欺取財之概括犯意，持竊得之前開合作金庫銀行信用卡，於同日二十
    二時三十六分起至翌日九時八分許，連續前往彰化縣溪湖鎮○○路○段二一六號
    福懋溪湖加油站等七處消費，並將前開信用卡交付不知情之員工在刷卡機上列印
    簽帳單，再於信用卡簽帳單上偽簽「巫昆輝」之署押八枚，並持以行使，使福懋
    溪湖加油站等七處員工陷於錯誤，而交付汽油價值二百元，手機價值一萬零八百
    六十二元、汽油價值二百零一元，衣服價值壹萬七千五百元、三千九百五十元、
    八千元、大潤發物品價值八千六百七十九元、汽油價值二百零一元等物，均足以
    生損害於巫昆輝、福懋溪湖加油站、遠傳、新生加油站、新服飾流行廣場、喬治
    萊男飾、大潤發、伯偉加油站及合作金庫銀行對信用卡持卡人管理之正確性。嗣
    於九十三年八月六日十四時十分許，被告委請不知情之林明煌駕駛前揭贓車搭載
    其前往臺中縣太平市訪友，行經臺中縣太平市○○路○段與東平路口，為警發現
    前揭車輛為失竊贓車，乃一路尾隨並在臺中縣太平市○○路○段一○八號勁爆網
    咖停車場前當場逮捕被告，並扣得鑰匙一支、巫昆輝所有合作金庫銀行信用卡一
    張，因認被告涉犯刑法第三百二十條第一項竊盜罪嫌、刑法第三百二十一條第一
    項第一款、第二款加重竊盜罪嫌、第二百十六條之行使第二百十條之偽造私文書
    罪嫌等語。惟按刑法第五十六條之連續犯得以一罪論者，除行為人主觀上須基於
    同一概括犯意外，在客觀上必須連續之數行為係犯犯罪構成要件相同之罪者始克
    相當，刑法第三百二十九條及第三百三十條之強盜罪，其罪名與刑法第二十九章
    之竊盜罪名不同，且竊盜於犯罪實施中，為防護贓物、脫免逮捕或湮滅罪證，有
    當場施以強暴脅迫之行為，因而成立強盜罪名時，其犯罪構成要件，與竊盜罪亦
    復不同，是竊盜罪與強盜罪不得依刑法第五十六條連續犯之規定論以一罪（最高
    法院八十年度臺上字第五四七七號判決、八十六年度臺上字第二四二五號判決、
    六十七年臺上字第二八四八號判例意旨參照）。經查，本案被告就起訴事實之犯
    行，係犯刑法第三百二十九條、第三百三十條第二項、第一項之加重準強盜未遂
    罪，已如前述。依前開說明，檢察官移送併辦部分，自與前開本案起訴成罪部分
    並無裁判上一罪關係，即非本案之效力所及，本院自不得併為審理判決，該部分
    應退回檢察官另為適法之處理。
據上論斷，應依刑事訴訟法第二百九十九條第一項前段、第三百條，刑法第二百七十
七條第一項、第三百二十九條、第三百三十條第二項、第一項、第五十五條、第四十
七條、第二十六條前段、第三十八條第一項第二款，罰金罰鍰提高標準條例第一條前
段，判決如主文。
本案經檢察官丙○○到庭執行職務。
中      華      民      國    九十三    年     十一     月     十一     日
                                  臺灣臺中地方法院刑事第三庭
                                      審判長法  官 劉錫賢
           法  官 黃松竹
                                            法  官 何世全
右正本證明與原本無異。
如不服本判決，應於送達後十日內向本院提出上訴狀（須附繕本），上訴於臺灣高等
法院臺中分院。
                                            書記官
中      華      民      國    九十三    年     十一     月     十一     日
附錄本案論罪科刑法條全文：
刑法第三百二十九條
竊盜或搶奪，因防護贓物、脫免逮捕或湮滅罪證，而當場施以強暴脅迫者，以強盜論
。
刑法第三百三十條
犯強盜罪而有第三百二十一條第一項各款情形之一者，處七年以上有期徒刑。
前項之未遂犯罰之。
刑法第二百七十七條第一項
傷害人之身體或健康者，處三年以下有期徒刑、拘役或一千元以下罰金。
